最高法院刑事裁定　　　　　　　　　 111年度台抗字第1151號
抗　告　人　許進木



代　理　人　李良忠律師
上列抗告人因違反廢棄物清理法案件，不服臺灣高等法院花蓮分
院中華民國111年7 月12日駁回其聲請再審之裁定（110年度聲再
字第23號），提起抗告，本院裁定如下：
    主  文
抗告駁回。
    理  由
一、按法院認為聲請再審之程序違背規定者，應以裁定駁回之。
    法院認為無再審理由，以裁定駁回後，不得更以同一原因聲
    請再審。刑事訴訟法第433條、第434條第1項、第3項分別規
    定甚明。又判決確定前已存在或成立，經法院調查及斟酌之
    證據，即非刑事訴訟法第420 條第1 項第6 款規定之新事實
    或新證據。且再審聲請人提出之新事實或新證據單獨或與先
    前之證據綜合判斷結果，倘無法使法院對原確定判決認定之
    犯罪事實產生合理懷疑，不足以動搖原確定判決，即不能據
    以聲請再審。
    對於有罪確定判決之救濟程序，依刑事訴訟法規定，有再審
    及非常上訴二種途徑，前者係為原確定判決認定事實錯誤而
    設立之救濟程序，與後者係為糾正原確定判決違背法令者有
    別，是倘所指摘者係關於原確定判決適用法律不當之情形，
    核屬非常上訴之範疇，並非聲請再審所得救濟。
二、原裁定略以：㈠抗告人許進木因違反廢棄物清理法案件，經
    臺灣高等法院花蓮分院（下稱花蓮高分院）107 年度上訴字
    第29號判決論處罪刑確定（下稱原確定判決，抗告人提起第
    三審上訴，經本院以108年度台上字第347號判決以不合法從
    程序上予以駁回）。抗告人對原確定判決聲請再審意旨略以
    ：⒈本案瀝青混凝土刨除料未經破解，並非廢棄物，於實務
    運作上或依法令規定得露天堆置。原確定判決認定係屬「已
    破解」之瀝青刨除料，而不得露天堆置，顯然有誤，此有照
    片9張（下稱聲證1）、瀝青刨除料去化研究報告（聲證2 ）
    、行政院公共工程委員會公告施工綱要規範節本（聲證3 ）
    、研商落實瀝青混凝土刨除料再利用及道路工程品質作法會
    議紀錄影本（聲證4）、內政部民國107年8月8日內授中辦地
    字第00000000000號函（聲證6）等證據可佐。⒉原確定判決
    僅憑肉眼觀看卷附瀝青刨除料照片，未經鑑定；於原確定判
    決審理時，未提示上開照片給予陳述意見之機會，此有審理
    筆錄（聲證5 ）可參，遽認該瀝青刨除料為廢棄物，於法不
    合。爰依刑事訴訟法第420 條第1項第6款之規定，聲請再審
    云云。㈡經查：⒈聲證2、3、4 所指事證，抗告人前已多次
    據以聲請再審，經花蓮高分院以其聲請為無理由而予以駁回
    ，抗告人不服提起抗告，復經最高法院裁定駁回抗告確定在
    案。抗告人以同一原因聲請再審，此部分聲請再審之程序違
    背規定。⒉聲請再審意旨另指：原確定判決審理時未提示卷
    附瀝青刨除料照片，給予陳述意見之機會乙節，乃係指摘原
    確定判決證據調查程序違法，係屬非常上訴程序救濟之範疇
    ，並非聲請再審之適法原因。⒊原確定判決已敘明瀝青刨除
    料依內政部營建署之規定，在破解之前雖得採露天貯存，惟
    仍應符合營建事業再生資源再生利用管理辦法之規定，非可
    任意堆置。抗告人「未依規定」提供土地堆置經破解之瀝青
    刨除料，應依廢棄物清理法第46條第4 款規定論處等旨。而
    聲證1係與瀝青刨除料廠相關之照片；聲證6內政部函文所載
    ：瀝青公會表示瀝青刨除料得堆置於瀝青廠區內外之土地等
    語，欠缺直接關聯性，並非所謂新事實、新證據。另抗告人
    聲請將卷附瀝青刨除料照片，送請財團法人臺灣營建研究院
    鑑定瀝青刨除料是否已經破解等節。惟鑑定結果縱認瀝青刨
    除料未經破解，如前所述，並不影響原確定判決之結果，而
    無調查之必要。此部分聲請再審意旨，為無理由。因認抗告
    人聲請再審，部分不合法，部分無理由，而予駁回等旨。經
    核於法尚無不合。
三、抗告意旨僅陳明聲請再審之理由，並補充依王競毅於警詢時
    供稱：瀝青刨除料不是廢棄物；於偵訊時陳稱：政府規定瀝
    青刨除料跟新瀝青混合後可再鋪路面；於第一審審理時供稱
    ：暫置瀝青刨除料，會再生利用等語，以及抗告人於警詢時
    供稱：我是堆置有價料；於第一審審理時陳稱：王競毅跟我
    借土地暫放，他有再生利用，不是廢棄物等語，足以證明瀝
    青刨除料並非廢棄物。原裁定未就抗告人聲請再審之證據及
    上開證詞，加以綜合判斷，即予以駁回，有理由不備之違法
    。又依聲證4 之會議結論所載：瀝青刨除料可暫時露天堆置
    之旨，足以推翻原確定判決認定瀝青刨除料露天堆置違法等
    情。綜合上開證據，足證抗告人聲請將卷附瀝青刨除料照片
    送請鑑定，自有必要，原裁定未說明理由即不准所請，同有
    理由不備之違誤等語。
四、惟查：㈠原確定判決業已說明王競毅及抗告人所述上情不予
    採信之理由，原裁定說明抗告人所提前述證據與先前之證據
    綜合判斷，亦不足以動搖原確定判決，其據以聲請再審，為
    無理由，自屬有據。抗告意旨指摘：原裁定未綜合判斷卷附
    證據資料，即駁回再審之聲請違法云云，應有誤會。㈡聲證
    4 之會議紀錄結論係記載：「建議」各直轄市、縣市政府「
    妥予規劃」瀝青混凝土刨除料暫置地點，刨除料先堆放暫置
    地點，暫置地點可利用閒置之公有地或以開口契約方式委託
    土資場辦理等語，與任意堆置之情形並無直接關聯性，無從
    據以推翻原確定判決，而為不同之認定。㈢抗告意旨指摘原
    確定判決未製作本案瀝青刨除料照片勘驗筆錄違法乙節，係
    指摘原確定判決有適用法則不當之違法，核屬非常上訴之範
    疇，並非聲請再審之事項。至於其餘抗告意旨係執與聲請再
    審相同之陳詞，任意指摘原裁定違法、不當。綜上，本件抗
    告為無理由，應予駁回。
據上論結，應依刑事訴訟法第412 條，裁定如主文。
中    華    民    國   111    年    10    月    6     日
                  刑事第五庭審判長法  官  李  錦  樑  
                                  法  官  蘇  素  娥  
                                  法  官  錢  建  榮  
                                  法  官  林  婷  立  
                                  法  官  周  政  達  
本件正本證明與原本無異
                                  書記官
中    華    民    國   111    年    10    月    12    日